臺灣新竹地方法院刑事判決
111年度易字第315號
公  訴  人  臺灣新竹地方檢察署檢察官
被      告  周舟  

                    在中華民國境內聯絡地址：新竹市○區○○路000號7樓

上列被告因頂替案件，經檢察官提起公訴（111年度偵字第2848
、2850號），被告於本院準備程序中，就被訴事實為有罪之陳述
，經本院告知簡式審判程序意旨，並聽取公訴人、被告之意見後
，裁定依簡式審判程序審理，並判決如下：
    主  文
周舟犯頂替罪，處拘役參拾日，如易科罰金，以新臺幣壹仟元折
算壹日。緩刑貳年，緩刑期間付保護管束，並應於本判決確定之
日起壹年內，接受法治教育課程參場次。
    事  實
一、劉瓏萱未考領汽車駕駛執照，於民國110年3月1日15時5分許，
    無照駕駛車牌號碼0000-00號自用小客車搭載周舟，沿新竹縣
    峨眉鄉石井村竹43-1鄉道（又名石峰道路）由西往東方向行
    駛，行至竹43-1鄉道與竹38鄉道（又名竹三道路）交岔之無
    號誌路口，左轉續行竹43-1鄉道時，應注意車前狀況及讓直
    行車先行，且依當時天候、道路狀況俱無不能注意之情，竟
    疏未注意車前狀況，貿然駛入路口左轉彎，適有胡釗峰騎乘
    車牌號碼號MSX-8080號普通重型機車沿竹43-1鄉道由北往南
    方向行至上開路口，欲直行駛往竹38鄉道，亦疏未靠右反往
    左偏駛，且未充分注意車前狀況，因而閃避不及，兩車因而發
    生碰撞，致胡釗峰人車倒地，受有右側脛腓骨開放性骨折之
    傷害（劉瓏萱對胡釗峰所涉過失傷害犯行，業經胡釗峰撤回
    告訴，本院另為公訴不受理判決）。周舟為隱避劉瓏萱無照
    駕駛並涉犯過失傷害犯行，竟基於頂替之犯意，於110年3月
    1日下午4時許，在上開地點，向到場處理交通事故之員警表
    示自己為上開自用小客車之駕駛人，而頂替劉瓏萱之前揭犯
    行。
二、案經胡釗峰訴由臺灣新竹地方檢察署檢察官偵查起訴。
　　理  由
壹、程序方面
　　本案被告周舟所犯係死刑、無期徒刑、最輕本刑為3年以上
    有期徒刑以外之罪，其於準備程序中就被訴事實為有罪之陳
    述，經法官告知簡式審判程式之旨，並聽取公訴人、被告之
    意見後，本院依刑事訴訟法第273條之1第1項之規定，裁定
    進行簡式審判程序。是本案之證據調查方式及證據能力之有
    無，依刑事訴訟法第273條之2及第159條第2項之規定，不受
    同法第159條第1項、第161條之2、第161條之3、第163條之1
    及第164條至第170條規定之限制，合先敘明。　　
貳、實體方面：
一、認定犯罪事實所憑之證據及認定之理由：
　 ㈠上開犯罪事實，業據被告周舟於警詢、偵查、本院準備程序
     及審理中均坦承不諱（他字第244號卷第35至36、51至53頁
     、本院卷第97、103頁），核與證人胡釗峰、證人即同案被
     告劉瓏萱於警詢及偵查中之證述（他字第244號卷第14至15
     、20至21、44至45頁；他字第244號卷第39至40、52至53頁
     ）相符，並有新竹縣政府警察局竹東分局峨嵋分駐所道路
     交通事故當事人登記聯單1份（他字第244號卷第28頁）、
     道路交通事故現場圖1份（他字第244號卷第23頁）、道路
     交通事故調查報告表㈠㈡各1份（他字第244號卷第16、17頁
     ）、新竹縣政府警察局竹東分局峨眉分駐所道路交通事故
     肇事人自首情形紀錄表2份（他字第244號卷第18、19頁）
     、被告周舟於110年3月1日道路交通事故調查筆錄、同年9
     月25日之調查筆錄各1份（他字第244號卷第27、12至13頁
     ）、現場照片9張（他字第244號卷第24至26、33、41頁）
     、證人胡釗峰國立臺灣大學醫學院附設醫院新竹臺大分院
     新竹醫院診斷證明書2份（他字第244號卷第31、32頁）附
     卷可稽，足認被告上開任意性自白，核與事實相符，堪予
     採信。
　 ㈡本案事證明確，被告上開犯行，洵堪認定，自應依法予以論
     罪科刑。
二、論罪科刑：
　㈠核被告周舟所為，係犯刑法第164條第2項之頂替罪。
　㈡又被告於其頂替犯罪未被有偵查職權之公務員發覺前，主動
    於110年9月30日至新竹縣政府警察局竹東分局峨眉分駐所，
    並向該分駐所警員坦承頂替犯罪乙情，有其110年9月30日調
    查筆錄1份在卷足參（他字第244號卷第35頁），是認被告有
    接受裁判之意思甚明，符合自首之要件，爰依刑法第62條前
    段規定，減輕其刑。
　㈢爰以行為人之責任為基礎，審酌被告周舟明知同案被告劉瓏
    萱係駕駛自用小客車肇事之人，為使劉瓏萱脫免刑責，於新
    竹縣政府警察局竹東分局峨嵋分駐所員警到場處理時，謊稱
    其係駕駛自用小客車肇事者，隱匿並頂替真正犯人劉瓏萱肇
    事之情事，誤導員警偵辦犯罪之正確性，妨害國家司法權之
    行使，所為甚屬不該；惟念及其犯後坦承犯行，兼衡其自述
    大學畢業之教育程度，目前從事桿弟之工作，家庭經濟狀況
    貧寒（本院卷第104頁）等一切情狀，量處如主文所示之刑
    ，並諭知易科罰金之折算標準。
　㈣被告周舟未曾因故意犯罪受有期徒刑以上刑之宣告，此有臺
    灣高等法院被告前案紀錄表可考，其因一時失慮，致罹刑典
    ，被告犯後坦承犯行，尚有悔意，信其經此偵審程序及刑之
    宣告後，應能知所警惕而無再犯之虞，本院因認所宣告之刑
    ，以暫不執行為適當，爰依刑法第74條第1項第1款之規定予
    以宣告緩刑2年，用啟自新。然為使被告能記取教訓、培養
    正確法治觀念，確實能戒慎行止，爰依刑法第74條第2項第8
    款之規定，諭知被告應於判決確定後1年內接受法治教育課
    程參場次。而被告既應執行刑法第74條第2項第8款所定之事
    項，爰依刑法第93條第1項第2款諭知緩刑期內付保護管束，
    以培養其法治觀念，兼觀後效。倘被告於本案緩刑期間，違
    反上開所定負擔且情節重大者，足認原緩刑之宣告難收其預
    期效果，而有執行刑罰之必要者，依刑法第75條之1第1項第
    4款規定，得撤銷其緩刑之宣告，附此敘明。
據上論斷，應依刑事訴訟法第273條之1第1項、第299條第1項前
段，判決如主文。
本案經檢察官賴佳琪提起公訴，檢察官陳郁仁到庭執行職務。
中　　華　　民　　國　　111 　年　　11　　月　　24　　日
                  刑事第三庭    法　官  王靜慧　　
以上正本證明與原本無異。
如不服本判決應於收受本判決後20日內向本院提出上訴書狀，上
訴書狀應敘述具體理由。上訴書狀未敘述上訴理由者，應於上訴
期間屆滿後20日內補提理由書狀於本院(均須按他造當事人之人
數附繕本 )「切勿逕送上級法院」。 　　　　　　　
中　　華　　民　　國　　111 　年　　11　　月　　28　　日
                                書記官  陳怡君
附錄本案論罪科刑法條：　　　　 　　　 　　  
中華民國刑法第164條
藏匿犯人或依法逮捕、拘禁之脫逃人或使之隱避者，處2年以下
有期徒刑、拘役或1萬5千元以下罰金。
意圖犯前項之罪而頂替者，亦同。